臺灣苗栗地方法院刑事判決
111年度訴字第511號
公  訴  人  臺灣苗栗地方檢察署檢察官
被      告  賴廷熾


上列被告因違反廢棄物清理法案件，經檢察官提起公訴（111年
度偵字第6805號），被告於準備程序中就被訴事實為有罪之陳述
，本院合議庭裁定由受命法官獨任進行簡式審判程序，判決如下
：
    主      文
賴廷熾犯廢棄物清理法第四十六條第四款前段之非法清理廢棄物
罪，處有期徒刑壹年。緩刑參年，並應於判決確定之日起六個月
內向公庫支付新臺幣拾萬元。
    事實及理由
一、被告賴廷熾所犯非死刑、無期徒刑、最輕本刑有期徒刑3年
    以上或高等法院管轄第一審案件之罪，且其於準備程序進行
    中，先就被訴事實為有罪陳述，經告知其簡式審判程序之旨
    ，並聽取檢察官及被告之意見後，本院依刑事訴訟法第273
    條之1第1項規定，裁定以簡式審判程序進行本案之審理，是
    本案之證據調查，依同法第273條之2規定，不受同法第159
    條第1項、第161條之2、第161條之3、第163條之1及第164條
    至第170條規定之限制，合先敘明。
二、本案犯罪事實及證據，除證據部分應補充「被告於本院準備
    程序及審理中之自白」外，餘均引用檢察官起訴書之記載（
    如附件）。
三、論罪科刑：
　㈠按廢棄物清理法第46條第4款所規定之「貯存」、「清除」及
    「處理」三者，依行政院環境保護署發布之「事業廢棄物貯
    存清除處理方法及設施標準」第2條之規定，「貯存」指事
    業廢棄物於清除、處理前，放置於特定地點或貯存容器、設
    施內之行為；「清除」係指事業廢棄物之收集、運輸行為；
    至於「處理」則包含(1)中間處理：指事業廢棄物在最終處
    置或再利用前，以物理、化學、生物、熱處理或其他處理方
    法，改變其物理、化學、生物特性或成分，達成分離、減積
    、去毒、固化或穩定之行為；(2)最終處置：指衛生掩埋、
    封閉掩埋、安定掩埋或海洋棄置事業廢棄物之行為；(3)再
    利用：指事業產生之事業廢棄物自行、販賣、轉讓或委託做
    為原料、材料、燃料、填土或其他經中央目的事業主管機關
    認定之用途行為，並應符合其規定者。又載運、傾倒、堆置
    及回填（含覆土及整地）廢棄物之行為屬廢棄物之清除、處
    理行為（最高法院101年度台上字第5720號判決意旨可資參
    照），合先說明。
　㈡核被告賴廷熾所為，係犯廢棄物清理法第46條第4款前段之非
    法清理廢棄物罪。
　㈢爰以行為人責任為基礎，審酌被告賴廷熾尚無科刑之紀錄，
    素行尚稱良好，有臺灣高等法院被告前案紀錄表在卷足憑，
　　明知其未依廢棄物清理法規定領有許可文件，即擅自從事廢
    棄物之清理，隨意傾倒在苗栗縣西湖鄉公所垃圾桶放置處，
　　漠視政府對環境保護之政策宣導，有害公共環境衛生及居民
    健康，所為應予非難，惟念其犯後已能向本院坦承犯行，深
    表悔意，載運傾倒之廢棄物僅有1車，且已託人將廢棄物清
    清運完畢，暨被告向本院自陳其教育程度為研究所畢業，已
    退休，與妻生有4名子女均已成年；暨其犯罪之目的、手段
    、動機及所生危害等一切情狀，量處如主文所示之刑，以資
    懲儆。
　㈣查被告賴廷熾未曾因故意犯罪受有期徒刑以上刑之宣告，有
    上開前科表在卷足憑，本院考量被告因一時失慮，偶罹刑典
    ，信其經此偵、審程序及刑之宣告後，應知所警惕，當無再
    犯之虞，故前開所宣告之刑，以暫不執行為適當，爰依刑法
    第74條第1項第1款規定，宣告緩刑3年，以勵自新。又為使
    被告賴廷熾能自本案中深切記取教訓，促使其尊重法律規範
    秩序，強化其法治觀念，避免再度犯罪，本院認應以命被告
    賴廷熾履行一定條件負擔為適當，爰依刑法第74條第2項第4
    款之規定，命被告賴廷熾應於本判決確定之日起6個月內，
    向公庫支付新臺幣10萬元，以彌補其對環境破壞所生危害，
    且如有違反上述負擔而情節重大者，依刑法第75條之1第1項
    第4款規定，得為撤銷緩刑宣告之事由，併予敘明。　
  ㈤至被告駕駛載運廢棄物之車牌號碼00-0000號自用小貨車，係
    被告向其不知情友人劉鴻昌所借用，非被告所有，爰不予宣
    告沒收，附此敘明。
五、適用之法律：
　　依刑事訴訟法第273條之1第1項、第299條第1項前段、第310
    條之2、第454條第2項，判決如主文。
六、如不服本件判決，得自收受送達之翌日起20日內，表明上訴
    理由，向本院提起上訴狀（須附繕本）。　　　　　
本案經檢察官黃棋安提起公訴，檢察官吳宛真到庭執行職務。
中　　華　　民　　國　　111 　年　　11　　月　　24  　日
　　　　　　　　　刑事第一庭    法　官　柳章峰
以上正本證明與原本無異。　　　　　　　　　　　　　　　　如不服本判決應於收受判決後20日內向本院提出上訴書狀，並應敘述具體理由。其未敘述上訴理由者，應於上訴期間屆滿後20日內向本院補提理由書(均須按他造當事人之人數附繕本)「切勿逕送上級法院」。告訴人或被害人如對本判決不服者，應具備理由請求檢察官上訴，其上訴期間之計算係以檢察官收受判決正本之日期為準。　　　　　　　　　　　　　　　　　　　　　　
  　　　　　　　　    　　　　　書記官　王祥鑫　　　　　
中　　華　　民　　國　　111 　年　　11　　月　　24　　日
附錄本案論罪科刑法條：
廢棄物清理法第46條
有下列情形之一者，處1年以上5年以下有期徒刑，得併科新臺幣
1千5百萬元以下罰金：
一、任意棄置有害事業廢棄物。
二、事業負責人或相關人員未依本法規定之方式貯存、清除、處
　　理或再利用廢棄物，致污染環境。
三、未經主管機關許可，提供土地回填、堆置廢棄物。
四、未依第41條第1 項規定領有廢棄物清除、處理許可文件，從
　　事廢棄物貯存、清除、處理，或未依廢棄物清除、處理許可
　　文件內容貯存、清除、處理廢棄物。
五、執行機關之人員委託未取得許可文件之業者，清除、處理一
　　般廢棄物者；或明知受託人非法清除、處理而仍委託。
六、公民營廢棄物處理機構負責人或相關人員、或執行機關之人
　　員未處理廢棄物，開具虛偽證明。

附件
臺灣苗栗地方檢察署檢察官起訴書
                                     111年度偵字第6805號
　　被　　　告　賴廷熾　男　70歲（民國00年0月00日生）
　　　　　　　　　　　　住苗栗縣○○鄉○○村0鄰○○00號
　　　　　　　　　　　　國民身分證統一編號：Z000000000號
上列被告因違反廢棄物清理法案件，已經偵查終結，認應提起公
訴，茲將犯罪事實及證據並所犯法條分敘如下：
　　　　犯罪事實
一、賴廷熾明知未依廢棄物清理法第41條第1項規定領有廢棄物
    清除之許可文件，不得從事廢棄物之清除、處理，竟基於未
    領有廢棄物清除許可文件而從事廢棄物清除、處理之犯意，
    於民國111年5月29日18時12分許，駕駛向不知情劉鴻昌借用
    之車號00-0000號自小貨車，在台中市載運磚塊、混凝土塊
    、廢木材、生活垃圾等未經分類混合物(目測重量約3.5噸)
    之一般事業廢棄物，棄置於苗栗縣○○鄉○○村0鄰○○0000號前
    轉彎處（苗栗縣西湖鄉公所垃圾桶放置處），經西湖鄉清潔
    隊小隊長陳鈞國於同年5月30日7時30分執行公務時，發現該
    處遭人傾倒廢棄物而報警，經警會同苗栗縣政府環保局到場
    稽查，認定係屬一般事業廢棄物並調閱路口監視器循線查獲
    上情。
二、案經苗栗縣警察局通霄分局報告偵辦。
        證據並所犯法條
一、被告賴廷熾於警詢及偵訊均承認有駕駛上開自小貨車，於上
    開時、地，載運上開廢棄物棄置廢棄物之事實，然否認犯行
    ，辯稱為何台中清潔隊會幫忙收，苗栗清潔隊不行，那我的
    權益在哪裡，不知道是違法云云。經查，上開犯罪事實，業
    據證人劉鴻昌、陳鈞國警詢證述明確，並有苗栗縣政府環保
    局函文、苗栗縣事業廢棄物處理稽查紀錄工作單、路口監視
    器畫面翻拍照片及車行軌跡紀錄、車輛詳細資料報表、現場
    照片等在卷可資佐證，且清潔隊只收一般家庭產出之廢棄物
    ，不會代收事業廢棄物，這是常識，被告已70歲有相當生活
    經驗，不可能不知，空言辯稱不知違法，以為清潔隊會代收
    云云，顯不足採信。
二、核被告賴廷熾所為，設犯違反廢棄物清理法第46條第4款未 
        經許可處理廢棄物罪嫌，審酌現場縱已清除，然被告顯
    然未
    委請合法業者清運，難認犯後已有悔悟或態度良好，建請從
         從重量刑。
三、依刑事訴訟法第251條第1項提起公訴。
　　此　致
臺灣苗栗地方法院
中　　華　　民　　國　 111　　年　　8 　　月　　22　　日
　　　　　　　　　　　　　　　檢 察 官 黃 棋 安
本件證明與原本無異
中　　華　　民　　國　 111　　年　　9 　　月　　8 　　日
                              書 記 官 沈 于 媛